【裁判字號】    97,財管,11
【裁判日期】    970304
【裁判案由】    指定遺產管理人
【裁判全文】
臺灣臺中地方法院民事裁定              97年度財管字第11號
聲  請  人  中國信託商業銀行股份有限公司
法定代理人  丁○○
代  理  人  甲○○
相  對  人  乙○○律師
上列聲請人聲請指定被繼承人丙○○遺產管理人事件，本院裁定
如下：
    主  文
指定乙○○律師為被繼承人丙○○（男、民國○○年○○月 ○日生、
身分證統一編號：Ｚ000000000號、生前最後住所：臺中縣大里市
○○里○○鄰○○○街42巷15號，於民國95年 8月10日死亡）之遺
產管理人。
准對被繼承人丙○○之繼承人為承認繼承之公示催告。
被繼承人丙○○之繼承人，應自前項公示催告最後登載新聞紙之
日起，壹年內承認繼承，上述期限屆滿，無繼承人承認繼承時，
被繼承人丙○○之遺產，於清償債權並交付遺贈物後，如有剩餘
即歸屬國庫。
聲請程序費用新臺幣壹仟元由被繼承人丙○○之遺產負擔。
    理  由
一、按繼承開始時，繼承人有無不明，而無親屬會議或親屬會議
    未於 1個月內選定遺產管理人者，利害關係人得聲請法院選
    任遺產管理人，並由法院依公示催告程序，定 6個月以上之
    期限，公告繼承人，命其於期限內承認繼承。次按公示催告
    之公告，應黏貼於法院之公告處，並登載於公報、新聞紙或
    其他相類之傳播工具；前項登載公報、新聞紙或其他相類之
    傳播工具之日期或期間由法院定之。又按民事訴訟法第 542
    條及第 543條之規定，除申報權利期間外，於依民法第1178
    條所為之公示催告準用之，民法第1177條、第1178條第 1項
    、第 2項、民事訴訟法第542條、非訟事件法第152條均規定
    甚明。又先順序繼承人均拋棄其繼承時由次順序之繼承人繼
    承，其次順序繼承人有無不明或第 4順序之繼承人均拋棄其
    繼承者，準用關於無人承認繼承之規定，民法第1176條第 6
    項亦著有明文。
二、本件聲請意旨略以：被繼承人丙○○（男、民國○○年○○月○
    日生、身分證統一編號：Ｚ000000000號、生前最後住所：臺
    中縣大里市○○里○○鄰○○○街42巷15號）生前曾向聲請人
    借款，債務尚未清償完畢，即於95年8月10日死亡，其尚留
    有遺產，惟其繼承人均拋棄繼承，是其繼承人處於有無不明
    之狀態，且親屬會議未於法定期間內選定遺產管理人，致該
    遺產無人管理，聲請人無法主張權利，聲請人即為利害關係
    人。為此，聲請鈞院指定相對人乙○○律師為被繼承人之遺
    產管理人，並依法踐行公示催告等程序等語，爰提出同意書
    及借據影本各乙份為證。
三、本院查：聲請人主張其為被繼承人丙○○之債權人，被繼承
    人丙○○死亡後其所有繼承人均已拋棄繼承，是否仍有應繼
    承之人不明，而其親屬會議未於法定期間內選定遺產管理人
    等事實，業經聲請人提出前揭證據為證，復經本院調取本院
    95年度繼字第2076號拋棄繼承事件卷宗核閱屬實，自堪信為
    真實，且與上開法條尚無不合。本院認為相對人乙○○為臺
    中地區執業律師，具有第三人公正角色，對法律之運作亦較
    為知悉，故認為選任相對人擔任被繼承人劉朝國之遺產管理
    人並無不妥，此外乙○○律師亦出具同意書表示願擔任遺產
    管理人在卷，爰裁定如主文第 1項所示，並依法為承認繼承
    之公示催告。末按，民法第1185條規定：第1178條所定之期
    限屆滿，無繼承人承認繼承時，其遺產於清償債權，並交付
    遺贈物後，如有賸餘，歸屬國庫，附此敘明。
四、依非訟事件法第157條裁定如主文。
中    華    民    國    97    年    3     月    4     日
                  家事法庭      法  官  陳卿和
以上正本係照原本作成。
如對本裁定抗告，須於裁定送達後10日內向本院提出抗告狀（須
附繕本）。
中    華    民    國    97    年    3     月    4     日
                                書記官


司法院資訊處製作；財團法人民間司法改革基金會備份。
